臺灣士林地方法院交通事件裁定　95年度交聲更（一）字第21號
原處分機關　臺北市交通事件裁決所
異　議　人
即受處分人　乙○○
上列受處分人因違反道路交通管理處罰條例案件，對於臺北市交
通事件裁決所民國94年9 月22日所為之處分（原處分案號：台北
市政府警察局舉發違反道路交通管理事件通知單北市警交大字第
ABX043421 號）聲明異議，經本院於95年6 月2 日以95年度交聲
字第422 號裁定後，原處分機關不服該裁定提起抗告，由臺灣高
等法院於95年7 月27日以95年度交抗字第575 號將原裁定撤銷發
回本院，本院裁定如下：
    主  文
原處分撤銷。
乙○○汽車駕駛人於行經有燈光號誌管制之交岔路口紅燈右轉，
處罰鍰新臺幣壹仟捌佰元，並記違規點數點。
    理  由
一、原處分機關處分理由略以：受處分人即異議人於民國90年10
    月6 日晚間10時20分，駕駛DM-8093 號自用小客車，行經台
    北市○○路、和平西路口被台北市政府警察局萬華分局舉發
    闖紅燈違規，依違反道路交通管理處罰條例第53條第1 項規
    定，裁處罰鍰新臺幣5400元，並依同條例第63條第1 項記違
    規點數3 點。
二、異議意旨略以：本件違規係警員以目測告發，且異議人事後
    未接到舉發單，異議人當時並不在現場，亦無違規照片可佐
    等語。
三、按道路交通管理處罰條例本質上係屬行政罰而非刑罰，雖該
    條例本身未設有法律變更比較之規定，惟民國94年2 月5 日
    公布、95年2 月5 日施行之行政罰法，係屬行政罰之基本法
    ，其第1 條、第5 條分別規定：「違反行政法上義務而受罰
    鍰、沒入或其他種類行政罰之處罰時，適用本法。但其他法
    律有特別規定者，從其規定」、「行為後法律或自治條例有
    變更者，適用行政機關最初裁處時之法律或自治條例。但裁
    處前之法律或自治條例有利於受處罰者，適用最有利於受處
    罰者之規定」，而該條款所規定之裁處，依最高行政法院89
    年9 月13日89年度9 月份第1 次庭長法官聯席會議決議意旨
    針對稅捐稽徵法第48條之3 相類規定之解釋，係包括訴願、
    再訴願及行政訴訟之決定或判決而言。查道路交通管理處罰
    條例所規定之罰鍰、吊扣證照裁罰，本屬行政罰之性質（參
    照上開行政罰法第1 條、第2 條將罰鍰、吊扣證照處分均定
    為行政罰），是於本件就道路交通管理處罰條例第53條處罰
    規定，應適用行政罰法第5 條規定，依「從新從輕」原則為
    比較適用。查以：
(一)道路交通管理處罰條例第53條規定，前於94年12月28日修正
    ，經行政院於95年6 月23日以院臺交字第0950087685號命令
    發布，自95年7 月1 日起施行。修正前第53條規定：「汽車
    駕駛人，行經有燈光號誌管制之交岔路口闖紅燈者，處新臺
    幣一千八百元以上五千四百元以下罰鍰。」，修正後除將第
    53條本文移至第1 項外，另增訂第2 項之規定為：前項紅燈
    右轉行為者，處新臺幣六百元以上一千八百元以下罰鍰，比
    較新舊法後，以修正後之道路交通管理處罰條例第53條第2
    項規定對受處分人較為有利。
(二)再者，依修正前違反道路交通管理事件統一裁罰基準表規定
    ，「駕駛人，行經有燈光號誌管制之交岔路口闖紅燈」者，
    如逾到案期限30日以上繳納罰鍰或逕行裁決處罰者，裁罰『
    新臺幣五千四百元』；至修正後裁罰基準表之規定，就「小
    型車駕駛人，行經有燈光號誌管制之交岔路口紅燈右轉行為
    ，逾到案期限30日以上繳納罰鍰或逕行裁決處罰者，裁罰『
    新臺幣六百元』，比較新舊法後，以修正後裁罰基準表規定
    有利於受處分人。
(三)是以，經新、舊法整體比較適用結果，修正後道路交通管理
    處罰條例第53條第2 項、第63條第1 項第3 款，違反道路交
    通管理事件統一裁罰基準表之規定，較有利於受處分人，故
    本件應適用裁決時即修正後道路交通管理處罰條例暨道路交
    通管理事件統一裁罰基準表等規定處理，先予敘明。
四、經查：
(一)本件異議人於前述時、地駕駛上開車輛行經台北市○○路紅
    燈右轉和平西路後，為舉發單位台北市政府警察局萬華分局
    員警以當場攔停未停因而逕行舉發等情，有上開舉發單、上
    開違反道路交通管理事件裁決書各1 紙在卷可稽（見94年度
    交聲字第1833號卷第6 及14頁），堪認為真。
(二)證人即填掣舉發單之警員王智敏於本院訊問時具結證述：那
    是90年的事實，那個路段常有紅燈右轉的情形，該部小客車
    在南寧路紅燈右轉和平西路，我站在和平西路上面就看到該
    小客車紅燈右轉，因當時是晚上，相機不是很好，無法拍照
    ，是用路檢方式執勤，發覺駕駛人違規時有攔停，但不知駕
    駛人有無發覺，亦不記得當時車上有幾人，只能確定舉發的
    小客車是白色的，當時違規車輛會經過我面前，我會盯著車
    牌看。證人即當日實際駕駛該小客車之人甲○○具結證稱：
    我不確定當日有無行經該處，但確定90年10月6 日當時該車
    都是我在使用，並無他人使用。（參95年12月19日訊問筆錄
    ）。衡諸掣單之舉發警員為執法人員，與異議人素不相識，
    本無仇隙，當日又係執行交通重點違規取締之勤務，其並無
    設詞誣陷異議人之動機及理由，且經證人即實際駕駛人甲○
    ○證實其舉發當日確有使用該小客車，亦可排除僅有警員目
    睹逕行舉發而有誤判可能之情形發生，綜上，異議人之上開
    違規行為，已堪認定。
五、又道路交通管理處罰條例於95年7 月1 日修正前第85條第3
    項規定，關於車輛駕駛人之處罰，如應歸責於車輛所有人者
    ，處罰車輛所有人。而汽車所有人對於逕行舉發之違反道路
    交通管理事件，應於應到案日期前到案，並告知違規駕駛人
    姓名、身分證統一編號及往址，其逾期不到案者，處罰機關
    應依道路交通管理處罰條例第85條第3 項規定處罰該汽車所
    有人，復為95年7 月1 日修正前違反道路交通管理事件統一
    裁罰標準及處理細則第24條所明定。查道路交通管理處罰條
    例第85條於95年7 月1 日修正施行後其第1 項明定，本條例
    之處罰，受舉發違反道路交通管理事件之受處罰人，認為受
    舉發之違規行為應歸責他人者，應於舉發違反道路交通管理
    事件通知單應到案日期前，檢附相關證據及應歸責人相關證
    明文件，向處罰機關告知應歸責人，處罰機關應即另行通知
    應歸責人到案依法處理。逾期未依規定辦理者，仍依本條例
    各該違反條款規定處罰。退步言之，縱然本件駕駛人並非異
    議人本人，然異議人於接受舉發違反道路交通管理事件通知
    單後，無論依修正前或修正後之規定，均應於舉發通知單所
    示之到案日期前，向處罰機關告知違規駕駛人，惟異議人並
    未於規定時間內告知，故本件以異議人為處罰對象，於法並
    無不合。
六、末查，90年12月28日修正公布之行政程序法第100 條第1 項
    規定：「書面之行政處分，應送達相對人及已知之利害關係
    人；書面以外之行政處分，應以其他適當方法通知或使其知
    悉。」第101 條第1 項規定：「書面之行政處分自送達相對
    人及已知之利害關係人起；書面以外之行政處分自以其他適
    當方法通知或使其知悉時起，依送達、通知或使知悉之內容
    對其發生效力。」第78條第1 項第1 款規定，對於當事人之
    送達，倘應為送達之處所不明者，行政機關得依申請，准為
    公示送達。同條第2 項並規定：「有前項所列各款之情形而
    無人為公示送達之申請者，行政機關為避免行政程序遲延，
    認為有必要時，得依職權命為公示送達。」第80條規定：「
    公示送達應由行政機關保管送達之文書，而於行政機關公告
    欄黏貼公告，告應受送達人得隨時領取；並得由行政機關將
    文書或其節本刊登政府公報或新聞紙。」第81條規定：「公
    示送達自前條公告之日起，其刊登政府公報或新聞紙者，自
    最後刊登之日起，經20日發生效力；於依第78條第1 項第3
    款為公示送達者，經60日發生效力。但第79條之公示送達，
    自黏貼公告欄翌日起發生效力。」據此，舉發違反道路交通
    管理事件通知單既屬行政處分，且係以書面為之，自應於送
    達時生效。本件通知單寄送之地點為異議人之戶籍地址台北
    市士林區○○○路50巷22號之7 3 樓，嗣因遷移不明而由台
    北市政府警察局於91年2 月8 日依公示送達程序完成送達，
    有910208公示已送達清冊在卷可憑，參以卷內異議人陳報之
    地址為前述戶籍地址，其無法收受之原因乃屬可歸責於異議
    人之事由，本件自已合法送達。
七、綜上所述，異議人確有於前開時、地駕車行經有燈光號誌管
    制之交岔路口闖紅燈之違規行為，原處分機關於94年9 月22
    日依修正前道路交通管理處罰條例第53條第1 項、同條例第
    63條第1 項第3 款（裁決書漏引第3 款）暨違反道路交通管
    理事件統一裁罰基準及處理細則規定，裁處異議人罰鍰5400
    元，併計違規點數3 點，未及依前揭修正後道路交通管理處
    罰條例第53條第2 項、第63條第1 項第3 款之規定裁罰異議
    人，處分即有違誤。是本件異議雖無理由，惟原處分既有上
    開違誤之處，自應由本院將原處分撤銷，仍以異議人有違反
    修正後道路交通管理處罰條例第53條第2 項、第63條第1 項
    第3 款之事由，而應依違反道路交通管理事件統一裁罰基準
    表之規定，裁處異議人如主文所示之罰鍰並記違規點數3 點
    ，以資適法。
八、據上論斷，應依道路交通案件處理辦法第20條前段，裁定如
    主文。
中　　華　　民　　國　　96　　年　　4 　　月　　17　　日
　　　　　　      交通法庭法  官  汪梅芬
以上正本證明與原本無異。
如不服本裁定應於送達後5 日內向本院提出抗告狀。
                          書記官  張馨尹
中　　華　　民　　國　　96　　年　　4 　　月　　17　　日
